臺灣苗栗地方法院民事判決　九十一年度訴字第二七九號
　　原　　　告　鷁振鋼鐵實業股份有限公司
　　法定代理人　甲○○
　　訴訟代理人　乙　○
　　送達代收人　丙○○
　　法定代理人　戊○○
　　訴訟代理人　丁○○
右當事人間請求給付貨款事件，本院判決如左：
    主    文
被告應給付原告新台幣貳佰玖拾玖萬捌仟捌佰參拾陸元，及自民國九十一年五月十八
日起至清償日止，按週年利率百分之五計算之利息。
訴訟費用由被告負擔。
本判決第一項於原告以新台幣玖拾玖萬玖仟陸佰壹拾貳元為被告供擔保後，得假執行
。
    事    實
甲、原告方面：
一、聲明：如主文第一項所示，及為以供擔保為條件之假執行宣告。
二、陳述：被告自民國九十年十一月間起，陸續向原告購買鋼筋，以供工程營造使用
    ，累計至九十一年一月底止，已有二百九十九萬八千八百三十六元之貨款尚未獲
    支付，被告積欠原告貨款明確，惟經催討，被告均置之不理，不得已提起本訴。
三、證據：提出發票影本四紙及簽收單影本九紙等件為證，並聲請訊問證人彭書馨。
乙、被告方面：
一、聲明：原告之訴及其假執行之聲請均駁回。
二、陳述：被告於九十年十一月間至九十一年一月底止，並未向原告購買其所稱之鋼
    筋，訂購者應係訴外人賴志明，原告應有誤解，兩造間更無所謂系爭鋼筋之交易
    ，本件原告之訴確無理由。
三、證據：提出分工摘要協議書影本乙件為證，並聲請本院訊問證人賴志明。
丙、本院依職權函查苗栗縣政府稅捐稽徵處竹南分處有關被告營業稅之申報事宜。
    理    由
一、本件原告起訴主張：被告於九十年十一月間起至九十一年一月底止，陸續向原告
    購買鋼筋，以供工程營造使用，累計至九十一年一月底止，已有二百九十九萬八
    千八百三十六元之貨款尚未獲未支付，被告積欠原告貨款明確，惟經催討，被告
    均置之不理，不得已提起本訴等語。被告則以：原告所稱之交易情節並不存在，
    被告從未向原告購買鋼鐵，又原告所稱鋼鐵應係訴外人賴志明所訂購，故被告依
    法並不負支付貨款之責等語置辯。
二、查原告主張之事實，業據其提出開予被告收執之統一發票影本四紙及簽收單影本
    九紙為證，被告雖不否認前揭統一發票及簽收單之真正，唯仍以前揭情詞置辯，
    因此本件爭執所在，乃原告主張與被告間之前述買賣關係是否存在？茲分析如下
    ：
  (一)按當事人主張有利於己之事實，就其事實有舉證之責任，民事訴訟法第二百七十
    七條前段載有明文。又按照舉證責任分配之原則，應由主張買賣契約存在之當事
    人，就訂立買賣契約之事實負舉證之責，如原告於起訴原因已有相當之證明，而
    被告對其反對之主張，亦應負證明之責，故如被告於抗辯事實並無確實證明方法
    ，僅以空言爭執者，當然認定其抗辯事實之非真正，而應為被告不利益之裁判。
  (二)茲原告主張兩造間有前揭買賣關係存在，業據提出四張含號碼及日期之統一發票
    影本及簽收單影本九紙等件為證，被告雖否認曾與原告成立前開鋼鐵交易情節，
    辯稱原告所稱前開買賣係其合夥人賴志明訂購的，詳細情形伊並不清楚云云，並
    提出分工協議書等件為證，並聲請訊問證人賴志明。惟查：1.被告所提出分工協
    議書僅能證明伊與訴外人賴志明確有合作承攬「親民學苑第一期新建工程」，該
    分工摘要協議書，僅係被告與賴志明之內部分工問題，其合作模式之對外代表人
    是否即為賴志明尚無從證明。何況參酌被告聲請訊問之證人賴志明亦於本院訊問
    時結稱「發票開給大眾（即被告）是因為承造人是大眾營造，我也代大眾營造把
    錢付出去給彭書馨了，當初是由起造人開立支票給我們，由我們轉付給小包，後
    來起造人倒了，支票跳票，原告公司所持的就是起造人開立的支票，無法兌現」
    等語（參本院九十一年九月二十六日言詞辯論筆錄），是知被告與賴志明內部雖
    有分工，惟前揭工程之承造人名義仍為被告。按諸前開統一發票所載，係屬兩造
    就被告向原告訂購之貨物，統計原告應收帳款金額為二百九十九萬八千八百三十
    六元等款項，被告與賴志明並協議由賴志明交付起造人名義開立之支票（惟均未
    兌現）以支付貨款，原告提出之簽收單上並詳列原告因應被告訂購之貨物名稱、
    數量、日期及統一發票影本，且細繹被告於事後收到原告交付因前開交易所開具
    之統一發票後，皆已如數持之申報扣抵銷項稅額，此為被告自承並有苗栗縣政府
    稅捐稽徵處竹南分處於九十一年十月三日以該處九一苗稅竹一字第九一六一八二
    二０號函附卷可佐，倘若兩造間並無原告所指交易事情，則被告豈有甘冒業務登
    載不實、違反商業會計法等刑事不法責任，仍持前開統一發票申報營業稅捐之理
    ？且被告事後既已收取原告交付之統一發票並持之申報稅捐有如前述（依通常商
    業習慣，原告必已交付貨物並經被告同意收受，始會開具統一發票供被告申報稅
    捐作為進、銷項憑證），尤見被告確已如數收受原告交付之貨物。按「稱買賣者
    ，謂當事人約定一方移轉財產權於他方，他方支付價金之契約。」，民法第三百
    四十五條第一項定有明文。又「買賣之債權契約並非要式行為，除第一百六十六
    條情形外，自無須以訂立書據為其要件，苟有其他證據方法，足以證明確有買賣
    事實，則因買賣所發生之債務關係，即不容藉口無書據而任意否認。」（參照最
    高法院十八年上字第二九五六號判例意旨）。是知買賣之債權契約並非要式行為
    ，除第一百六十六條情形外，自無須以被告親筆簽收單據為其成立要件，本件依
    上事證，已足以證明兩造確有買賣事實，且依前開統一發票影本及簽收單所載，
    已足以證明兩造確有買賣事實，而被告並未依約給付貨款，至為明顯。
  (三)綜上，堪認原告主張兩造間有買賣關係存在，以及被告等目前仍積欠原告二百九
    十九萬八千八百三十六元之貨款未為給付等情，自可採信。
四、綜上所述，本件原告確有出售系爭鋼鐵予被告，系爭統一發票及簽收單影本等已
    足證原告與被告間確有系爭二百九十九萬八千八百三十六元鋼鐵之買賣關係存在
    ，則原告依據買賣之法律關係據以提起本訴請求被告給付貨款二百九十九萬八千
    八百三十六元及自支付命令送達後聲請狀繕本送達之翌日起即九十一年五月十八
    日至清償日止之法定遲延利息，為有理由。又原告陳明願供擔保，請准宣告假執
    行之諭知，經核無不合，爰酌定相當之擔保金額准許之。
六、本件事證已臻明確，兩造其餘攻擊防禦方法，尚不影響本判決之結果，乃不一一
    論列，併此敘明。
七、據上論結，本件原告之訴為有理由，依民事訴訟法第七十八條、第三百九十條，
    判決如主文。
中　　　華　　　民　　　國　　九十一　　年　　 十一　　 月　　 十二　　 日
                                  臺灣苗栗地方法院民事庭
~B法　　　官　林靜雯
右為正本係照原本作成。
如對本判決上訴，須於判決送達後廿日內向本院提出上訴狀。
~B法院書記官　張茹茵
中　　　華　　　民　　　國　　九十一　　年　　 十一　　 月　　 十二　　 日
